# 合并报表中，处置少数股权涉及的其他综合收益该如何处理？

提问人：pittjean 时间：2015-12-06 22:12:32
假设A公司 2013 年 1 月 1 日支付 100 元购买取得B公司100%股权。B公司在购买日可辨认净资产公允价值为 90 元，存在商誉 10 元。 2013年 12 月 31 日，B公司净资产公允价值为 120 元（假设净资产增加由两部分组成：子公司净利润 20 元，可供出售金融资产增加 10 元）。
A公司 2014 年 1 月 2 日处置其持有的长期股权投资10%的份额，假设处置价款为 15 元，则母公司个别报表确认投资收益为 5 元（为简化问题处理与理解，假设不计提盈余公积）： 个别报表：借：银行存款 15 贷：长期股权投资 100 10%=10 贷：投资收益5 合并报表：借：长期股权投资 27 【 30 90%】剩余90%股权用模拟权益法调整 贷：年初未分配利润18 【 20 90% 】 其他综合收益 9 【 10 90%】 借：投资收益 3 【 30 10% 】剩余 10% 股权用模拟权益法调整投资收益 贷：年初未分配利润 2 【 20 10%】 其他综合收益 1 【 10 10% 】 借：投资收益 3 贷：资本公积 3 【 15-120 10%】准则规定，处置价款减去子公司自购买日持续计算的净资产的份额，调整资本公积 借：长期股权投资 1 【恢复商誉 10 10% 】 贷：投资收益 1 借：股本
90 其他综合收益 10 年末未分配利润 20 商誉 10 贷：长期股权投
资 100-10+27+1=118 少数股东权益 120 10%=12 合并报表中的投资收益=5（个别报表的投资收益）+（-3-3+1）合并报表确认的投资收益=0请问，红色部分处置10%涉及的其他综合收益，是否需要计入投资收益呢？如果这10%股权对应的其他综合收益不确认投资收益，那我觉得在合并报表中，就相当于剩余90%的股权，享有了子公司其他综合收益的100%，在持股比例和享有子公司净资产的份额上就不协调了。 但是确认了这部分投资收益，又和“权益性交易不改变商誉，不影响损益”有冲突。
绿色部分的等式已经证明，投资收益之和已经为零。如果再加上其他综合收益转入的投资收益，投资收益就成了正数，那么该笔“处置股权不影响控制权”的交易就违背权益性交易的特点了。请问这笔投资收益究竟该如何予以处理呢？

回答人：chenyiwei
这部分持股比例相对变动（不丧失控制权）情况下，所变动的股权对应的子公司其他综合收益份额应转入“资本公积——资本溢价”，不能转入损益，否则会与权益性交易不产生损益的基本理论发生冲突。类似问题可以看一下我最近在版面上发过的一个关于《企业会计准则解释第 4 号》的PPT。

提问人：Alisa_wang 时间：2016-07-30 21:24:59
陈老师，如果A公司持有B公司100%持股比例，长投在合并报表权益法还原后，投资成本 100 万，损益调整 20 万，其他综合收益 30万。 本期处置10%的股权，收到价 12 万。 借:银行存款 12 资本公积 3 贷：长期股权投资-成本 10 -损益调整 2 -其他权益变动 3 借：其他综合收益 3 贷：资本公积 3 对合并报表资本公积影响为 0 ？

回答人：chenyiwei
可以这样理解。

提问人：Alisa_wang 时间：2016-07-31 10:22:02
也不按其他综合收益是否可以结转至损益来区分吗？如果可以转至损益的那部分，直接转资本资本积，如果不可以转入损益的那部分，转入未分配利润。

回答人：chenyiwei
不区分。是否转入损益是其他综合收益后续实现时的处理，与此处购买少数股权或不丧失控制权前提下部分处置少数股权时的处理无关。

提问人：lxch119 时间：2017-07-06 13:52:20
陈版主及各位高人， 案例 1 ：处置境外全资子公司，假设处置日 1 月 1 日子公司净资产 7300 ，明细如下，处置价款 1000 ， 股本1000 盈余公积 2000 未分配利润 3000 外币报表折算 1300 处置价款1000-7300=-6300。合并报表上应该列报 6300 的投资损益？ 还是 -6300+1300=-5000？处置日子公司的报表结余的专项储备，合并报表层面如何处理？转入投资收益？ 案例 2 ： 处置境外全资子公司，假设处置日 1 月 1 日子公司净资产 7800 ，明细如下，处置价款 1000 ， 股本 1000 盈余公积 2000 未分配利润 3000 外币报表折算 1300 专项储备 500 处置损益=1000-7800+1300+500=-5000？ 请陈版主指正。

回答人：chenyiwei
2 、是。

回答人：chenyiwei
1 、合并报表层面处置损益是－ 5000 ，包括外币折算差额转入损益的金额。处置日该子公司的专项储备余额中归属于母公司的份额也应转入投资收益。

提问人：呼叫帮助 时间：2018-04-21 18:40:15
合并报表中其他综合收益抵销问题 母公司A投资B公司 80 万，持股80%，少数股东投资B公司 20 万。 B公司本期实现净利润 100 万，其他综合收益-可供出售金融资产公允变动 50 万 母公司合并报表处理 借：长期股权投资-损益调整 80 贷：投资收益 80借：长期股权投资-其他综合收益 40 贷：其他综合收益 40
借：实收资本 100 其他综合收益 50 未分配利润 100 贷：长期股权投资 200 少数股东权益 50 借：投资收益 80 少数股东损益 20 贷：期末未分配利润　　 100 那么按照权益法母公司确认的其他综合收益 40 这需要抵销了吗，借：其他综合收益 40贷：未分配利润 40 chenyiwei回复 在合并报表层面应体现： 1 、合并利润表中：其他综合收益 50 ，其中归属于母公司的部分 40 ，归属于少数股东的部分 10 。在 2014 年度交易所发布的上市公司年度财务报表模板中，只有归属于母公司股东的其他综合收益才是需要分明细填列的。 2 、合并资产负债表中：“归属母公司股东的净资产”下的其他综合收益期末余额为 40 ，同时少数股东权益因少数股东在其他综合收益份额中所占的份额而增加 10 ，但不单列明细。 注意：实际操作中的其他综合收益都是扣除所得税影响后的净额，此处假设简化处理，不考虑所得税影响。
如果子公司B，其他综合收益-可供出售金融资产公允变动 50 万 确认递延所得税资产12.5万，考虑所得税后其他综合收益 37.5万1 、合并报表 借：长期股权投资——其他综合收益 30 贷：其他综合收益 30 那合并报表确认的递延所得税资产为 10 ，而个别报表确认的递延所得税资产为 12.5万， 需要做一笔调整分录：借：递延所得税资产 2.5 贷：少数股东损益——其他综合收益 2.5 这样处理正确吗 2 、母公司单体利润表中，其他综合收益是按照 考虑递延所得税后的金额填报吗？ chenyiwei点评 1 、合并报表层面的其他综合收益应为37.5，其中归属母公司股东 30 ，归属少数股东7.5.合并报表层面确认的递延所得税负债仍为12.5。 2 、母公司单体利润表中无该项其他综合收益，只在合并报表层面体现。 发表于 2015-5-28
陈版那么按照权益法母公司确认的其他综合收益 40 ，在合并报表层面要抵消吗？

回答人：chenyiwei
合并报表编制中模拟权益法的处理结果最终都要抵销的。所以模拟权益法的实质意义有限。当然也看个人习惯。